臺灣高等法院高雄分院民事判決　　　　　94年度再易字第16號
再審原告　　重豪建設開發有限公司
法定代理人　庚○○
再審原告　　辛○○
再審原告　　丁○○
再審原告　　戊○○
再審原告　　庚○○
再審原告　　己○○
　　　　　　共　 同
再審被告　　甲○○
　　　　　　　　　　　　號
　　　　　　丙○○
再審被告　　乙○○
上列當事人間請求解除契約等事件，再審原告對於中華民國94年
3 月22日本院93年度上易字第175 號確定判決提起再審之訴，本
院判決如下：
    主  文
再審之訴駁回。
再審訴訟費用由再審原告負擔。
    理  由
一、按得提起再審之訴之人，非以前訴訟之當事人為限，即得承
    受訴訟接替當事人之人亦屬之。查原確定判決被上訴人之一
    林美智於94年3 月24日因病死亡，有高雄市三民區衛生所死
    亡證字三民94056 號死亡證明書影本一紙在卷可稽（本院卷
    第6 頁），因係於原確定判決宣示日94年3 月22日之後2 天
    死亡，其繼承人辛○○、許明豪、戊○○、庚○○、己○○
    等5人提起再審之訴，應予准許。
二、再審意旨略以：
  (1)修正後之民法第365 條條文係指買受人之解除契約或請求權
    ，於買受人依第356 條規定為通知後6 個月間不行使『或』
    自物之交付時起經過5 年而消滅，只要第1 項要件符合除斥
    期間之經過，則買受人之解除權或請求權即已消滅，殊無再
    考慮是否須待物之交付時起已逾5 年之必要，二者並非並存
    之要件。再審被告雖於民國（下同）93年2 月18日委託林春
    華律師發函解除契約，惟已距再審原告通知再審被告交屋日
    達10餘年之久，再審被告甚至在再審原告通知其交屋之前、
    後，皆已知曉主張房屋之瑕疵。是故，房屋已達於可交付之
    階段，而再審被告本可交屋但因主張房屋有瑕疵而迄未辦理
    ，從而解除契約既屬民法第359 條物之瑕疵擔保請求權之一
    種，再審被告既於再審原告通知其交屋時即已發現並主張物
    之瑕疵擔保，則其得解除契約之除斥期間自應從其通知再審
    原告瑕疵事由時起算，不因其拒絕辦理交屋而稱未依民法第
    356條規定通知出賣人。
  (2)原確定判決謂民法第356 條條文所稱之除斥期間，其權利之
    行使係以受領買賣標的物之交付時起算，此從第365 條條文
    中規定「從速檢查其所受領之物」之文義觀之即明云云，顯
    然於法規適用有不當之處。蓋民法第365 條規定係「於買受
    人依第356 條規定為通知後」起算，而非以買受人受領買賣
    標的物之交付時起算。而依民法第356 條規定之通知係指民
    法第356 條第1 項後段之「如發現有應由出賣人負擔保責任
    之瑕疵時，應即通知出賣人」而言，重在發現瑕疵後之通知
    。至於同項前段規定之「買受人應按物之性質，依通常程序
    從速檢查其所受領之物。」係重在物之受領後之從速檢查義
    務，並非指買受人必待受領物之交付後始得對出賣人通知瑕
    疵。故買受人既於物之受領交付前已知悉物之瑕疵，即可依
    民法第356 條第1 項後段之規定通知出賣人瑕疵事由，進而
    行使瑕疵擔保請求權。否則，買受人因拒絕受領標的物而諉
    稱未有物之交付，無限期地延長其解除契約請求權之除斥期
    間，將造成權利狀態長期陷於不安定，自非立法之本旨。原
    確定判決適用法規顯有錯誤，爰依民事訴訟法第496 條第1
    項第1 款之規定提起再審之訴。
三、查88年4 月21日修正公布前之民法第365 條第1 項規定，買
    受人因物有瑕疵，而得解除契約或請求減少價金者，其解除
    權或請求權，於「物之交付後」6 個月間，不行使而消滅。
    而現行民法第365 條第1 項規定，買受人因物有瑕疵，而得
    解除契約或請求減少價金者，其解除權或請求權，於「買受
    人依第356 條規定為通知後」6 個月間不行使或自物之交付
    時起經過5 年而消滅。雖現行規定就該除斥期間之起算點修
    正為，於「買受人依第356 條規定為通知後」6 個月間不行
    使而消滅，然觀其修正立法理由即知，係由於現代科技發達
    ，有許多建築物、土地上之工作物或工業產品之瑕疵，不易
    於短期間內發現。若依原條文規定因物之瑕疵而生之契約解
    除權或減少價金請求權，於物之交付後6 個月間，不行使而
    消滅，似嫌過短，且無法與第356 條之規定配合，為更周密
    保障買受人權益，將本條解除權或請求權發生消滅效果之期
    間之起算點，延後至物之交付後，由買受人依第356 條規定
    為通知時起算6 個月。故依現行法之規定，該解除權或請求
    權發生消滅效果之期間起算點應自物之交付，而買受人依第
    356 條規定為通知後起算。雖買受人於物之交付前非不得請
    求出賣人負擔瑕疵擔保責任（最高法院49年台上字第376 號
    判例參照），然此判例意旨僅係闡釋買受人得在瑕疵物之交
    付前即行使解除權，非必受領標的物後方可行使，然並未因
    此而可據以推論其除斥期間之起算點即因此提前至未交付前
    而知悉標的物之瑕疵之時起算，揆諸上揭說明，民法第365
    條所稱之除斥期間，其權利之行使係以受領買賣標的物之交
    付而依同法第356 條之規定為通知後起算6 個月，或以受領
    買賣標的物之交付時起算5 年。原確定判決認系爭房地因有
    瑕疵致再審被告始終不願受領，並一再表示於修補後即願辦
    理交屋，則再審被告既未受領系爭房屋，其除斥期間自無從
    起算，更無逾期未行使而消滅之問題（原確定判決第11頁及
    背面）。該確定判決並無適用法規顯有錯誤情形。再審原告
    提起再審之訴顯無理由，爰不經言詞辯論逕以判決駁回。
四、依民事訴訟法第502條第2項、第78條，判決如主文。
中　　華　　民　　國　　94　　年　　6 　　月　　2 　　日
                            民事第六庭
                                審判長法官  許明進
                                法      官  謝肅珍
                                法      官  張明振
以上正本證明與原本無異。
本判決不得上訴。
中　　華　　民　　國　　94　　年　　6 　　月　　6 　　日
                                書  記  官  彭筱瑗
                                                    AQ
